臺灣宜蘭地方法院交通事件裁定　　　　 100年度交聲字第63號
移送機關　　交通部公路總局臺北區監理所宜蘭監理站
異　議　人　吳貽峰
即受處分人
上列異議人因違反道路交通管理處罰條例案件，對於交通部公路
總局臺北區監理所宜蘭監理站於民國99年8月19日所為之處分（
宜監字第裁43-Q00000000號）聲明異議，本院裁定如下：
    主  文
異議駁回。
    理  由
一、移送機關處分意旨略以：異議人即受處分人吳貽峰駕駛車牌
    號碼5B-6447號自用一般小貨車，於民國99年8月18日凌晨12
    時52分許，行經宜蘭縣壯圍鄉中央大橋前，因拒絕酒測違規
    ，為宜蘭縣警察局礁溪分局壯圍分駐所員警以宜警交字第Q0
    0000000號通知單舉發，經移送機關請上開舉發單位調查，
    仍認異議人違規事實明確，爰依道路交通管理處罰條例第35
    條第4項規定，裁處新台幣（下同）60,000元之罰鍰，並吊
    銷駕駛執照，3年內不得考領駕駛執照。
二、異議意旨略以：異議人於違規舉發時、地，駕駛上開自小貨
    車行經宜蘭縣壯圍鄉中央大橋經警盤查，警方懷疑其酒駕而
    將之帶至壯圍分駐所酒測，但其並無酒後駕車情形而未配合
    警方酒測，而遭警以拒測開單，異議人甚為不服，蓋拒測亦
    為異議人權利，警方乃係草率告發，若異議人有酒駕情形，
    警方應依程序對其做平衡測試，警方未做測試直接認定異議
    人拒測，異議人深感不服；再本件警方之舉發並無科學證據
    佐證，有違正當性、比例原則，為此請求法院查明等語。
三、(一)按「汽車駕駛人拒絕接受第1項測試之檢定者，處新臺幣
      60,000元罰鍰，並當場移置保管該汽車及吊銷該駕駛執照
      。」、「汽車駕駛人，駕駛汽車經測試檢定有下列情形之
      一者，處新臺幣15,000元以上60,000元以下罰鍰，並當場
      移置保管該汽車及吊扣其駕駛執照1年；因而肇事致人受
      傷者，並吊扣其駕駛執照2年；致人重傷或死亡者，吊銷
      其駕駛執照，並不得再考領：一、酒精濃度超過規定標準
      。」、「汽車駕駛人，曾依第29條第4項、第30條第3項、
      第35條第3項前段、第4項前段、第37條第3項、第43條、
      第61條第1項第3款、第4款後段規定吊銷駕駛執照者，3年
      內不得考領駕駛執照」道路交通管理處罰條例第35條第4
      項前段、第1項第1款及第67條第2項前段分別定有明文。
    (二)按司法院大法官會議以釋字第535號解釋：「有關警察執
      行臨檢勤務，除法律另有規定外，對人實施之臨檢，須以
      有相當理由足認其行為已構成或即將發生危害者為限，且
      均應遵守比例原則，不得逾越必要程度。臨檢進行前應對
      在場者告以實施之事由，並出示證件表明其為執行人員之
      身分。臨檢應於現場實施，非經受臨檢人同意或無從確定
      其身分或現場為之對該受臨檢人將有不利影響或妨礙交通
      、安寧者，不得要求其同行至警察局、所進行盤查。其因
      發現違法事實，應依法定程序處理者外，身分一經查明，
      即應任其離去，不得稽延。」；另警察職權行使法第8條
      第1項規定：「警察對於已發生危害或依客觀合理判斷易
      生危害之交通工具，得予以攔停並採行下列措施：三、要
      求駕駛人接受酒精濃度測試之檢定。」；再警察人員對酒
      後駕車當事人實施強制作為應注意事項第2條規定：警察
      人員對於酒後駕車當事人實施之強制作為，係視當事人現
      場行為態樣而定，除應依據相關法令辦理外，並需運用執
      勤技巧即時有效處理，不可任其憑藉酒意，阻止公權力執
      行，影響警察形象，損傷執法威信。其執行要領如下：就
      汽車駕駛人拒絕接受酒精濃度檢測之行為態樣，如其酒後
      駕車未肇事者，警察應請其配合實施測試檢定，並向其說
      明實施酒精濃度測試檢定之程序，倘該汽車駕駛人拒絕接
      受酒精濃度測試檢定，應運用技巧溝通、勸導或警告將依
      據道路交通管理處罰條例第35條第4項規定，處新臺幣60,
      000元罰鍰、當場移置保管車輛及吊銷其駕駛執照，且3年
      內不得考領。
四、經查，本件異議人固不否認駕駛車牌號碼5B-6447號自用一
    般小貨車，行經宜蘭縣壯圍鄉中央大橋之事實，惟辯稱：伊
    遭臨檢當時警員並未設臨檢站，妨害其人身自由，大法官會
    議第535號解釋並未授權警察人員得無故設立臨檢點，警察
    侵犯伊人身自由，在宜蘭縣壯圍鄉中央大橋北端下橋的下坡
    路段將伊攔停下來，伊是針對警察取締方式違法，伊當時是
    從建南北路離開，從縣民大道在左轉直走到中央大橋回宜蘭
    云云。惟查，關於本件舉發行為，依林正青警員於本院調查
    時結證稱：99年8月18日0時52分伊跟毛國哲警員擔任巡邏防
    竊勤務，行經壯圍鄉○○路、壯五路口即壯圍分駐所斜對面
    時，發現異議人駕駛的自小貨車停在該路口，伊當時是在異
    議人車子的對向車道，看見異議人呆坐在車上，後來伊將車
    子迴轉到異議人車旁，伊要下車攔查時，異議人就駕駛該車
    往中央橋的方向行駛，伊就上車去追異議人的車，沿途發現
    異議人駕駛不穩，伊開警示燈及警報器請異議人停車，在快
    過中央橋的時候，伊害怕異議人會撞到其他車輛，於是將異
    議人的車攔下，異議人停車後並不配合，伊請異議人出示駕
    照、行照，異議人就說給你酒測沒有問題，其絕對會過，伊
    問他在哪裡喝酒，異議人說從羅東喝酒已經超過15分鐘，酒
    已經退了，伊準備對異議人實施酒測時，異議人要求給水漱
    口，伊表示車上沒有水，請異議人回壯圍分駐所，後來到分
    駐所伊提供水給異議人，異議人仍不配一直打電話找關係，
    後來第2次請異議人酒測時，給異議人水，異議人還是沒有
    喝也沒有測，後來伊告訴異議人拒絕酒測的話會直接開單，
    要求異議人配合，但異議人仍不配合，伊才開單舉發等語（
    參見本院卷第33頁100年4月14日訊問筆錄）。參以舉發員警
    係在場之目擊證人，其到庭並以具結擔保供述之真實性，加
    以異議人素不相識，又無嫌隙，應無攀誣異議人之理，自不
    得僅以證人為本件開單告發之員警而全盤抹煞其在訴訟上所
    具有目擊證人之資格，其證言自得採為本院裁判之依據。是
    依證人證言，本件舉發員警於執行勤務中因發現異議人所駕
    車輛有停置路口、呆坐車中及駕駛不穩等易生危害之情，而
    攔停異議人，並要求異議人進行酒精濃度測試，請其配合實
    施測試檢定，亦經多次勸導異議人配合，異議人仍不願接受
    酒精濃度測試，而開立本件舉發通知單，即本件舉發員警對
    異議人執行臨檢勤務時，已有相當理由足認其行為即將發生
    危害，並已遵守比例原則，而無逾越必要程度，且經異議人
    同意而帶同至分駐所欲進行酒精濃度檢測，惟異議人仍不願
    配合進行測試，而遭舉發本件違規。綜上，本件異議人所辯
    並無理由，異議人駕駛汽車拒絕接受酒精濃度測試檢定之事
    實已堪認定。
五、綜上所述，異議人車輛確有於上揭時、地駕駛汽車拒絕接受
    酒精濃度測試檢定之違規事實。從而，移送機關依上開違規
    事實，依道路交通管理處罰條例第35條第4項規定，裁處罰
    鍰60,000元，吊銷駕駛執照，3年內不得考領，並無不當，
    異議人之異議為無理由，應予駁回。
據上論斷，應依道路交通事件處理辦法第18條，裁定如主文。
中    華    民    國   100    年    6     月    13    日
                  交通法庭    法  官  辜漢忠
以上正本證明與原本無異。
如不服本裁定，應於送達後5日內，向本院提出抗告狀。（需附
繕本）
                              書記官  林詩綺
中    華    民    國   100    年    6     月    13    日